【裁判字號】    98,訴,371
【裁判日期】    990423
【裁判案由】    毒品危害防制條例
【裁判全文】
臺灣桃園地方法院刑事判決               98年度訴字第371號
公  訴  人  臺灣桃園地方法院檢察署檢察官
被      告  乙○○
指定辯護人  林契名律師
上列被告因毒品危害防制條例案件，經檢察官提起公訴（96年度
偵字第19062號），本院判決如下︰
    主  文
乙○○無罪。
    理  由
一、公訴意旨略以：被告乙○○明知海洛因係毒品危害防制條例
    所列管之第一級毒品，未經許可，不得持有、轉讓、販賣，
    竟基於販賣第一級毒品海洛因之犯意，於民國96年5 、6 月
    間某時，在桃園縣中壢市○○○路43巷20號3 樓住處，以新
    臺幣（下同）7,000 元之價格，販賣海洛因予甲○○施用；
    另基於轉讓第一級毒品海洛因之犯意，於96年5 、6 月間某
    時，在上址，無償轉讓海洛因予甲○○施用約4 次，嗣為警
    於96年7 月26日晚間8 時30分許在上址查獲。因認被告乙○
    ○涉犯毒品危害防制條例第4 條第1 項及第8 條第1 項之販
    賣及轉讓第一級毒品罪嫌。
二、按犯罪事實應依證據認定之，無證據不得認定犯罪事實；不
    能證明被告犯罪者，應諭知無罪之判決，刑事訴訟法第154
    條第2 項、第301 條第1 項分別定有明文。故事實之認定，
    應憑證據，如不能發現相當證據，或證據不足以證明，自不
    能以推測或擬制之方法，以為裁判基礎（最高法院40年台上
    字第86號判例意旨參照）。再按刑事訴訟法第161 條第1 項
    規定：檢察官就被告犯罪事實，應負舉證責任，並指出證明
    之方法。其立法理由：「為確實促使檢察官負舉證責任及防
    止濫行起訴‥‥檢察官對於被告之犯罪事實，自應負提出證
    據及說明之實質責任」。因此，公訴案件犯罪證據之蒐集及
    提起公訴後，對犯罪事實之舉證責任與指出證明之方法，均
    屬公訴人之職責，原則上法院僅於當事人之主張及舉證範圍
    內進行調查證據，其經法定程序調查證據之結果，認已足以
    證明犯罪事實時，始得為犯罪事實之認定。若其為訴訟上之
    證明，於通常一般人仍有合理之懷疑存在，尚未達於可確信
    其真實之程度者，在該合理懷疑尚未剔除前，自不能為有罪
    之認定。且法院不得以偵查機關關於某種犯罪之調查不易，
    即放棄上開原則之堅持，致有違背刑事訴訟無罪推定及嚴格
    證明之原則。是以，倘檢察官所提出之證據，不足為被告有
    罪之積極證明，或其指出證明之方法，無從說服法院以形成
    被告有罪之心證，基於無罪推定之原則，自應為被告無罪判
    決之諭知（最高法院92年台上字第128 號判例要旨及94年度
    台上字第2033號判決要旨參照）。
三、公訴意旨認被告涉有前揭販賣、轉讓第一級毒品海洛因之犯
    行，無非係以證人甲○○之證言為其主要論據。惟訊據被告
    堅詞否認有販賣、轉讓海洛因予甲○○之犯行，辯稱：伊沒
    有賣也沒有轉讓海洛因予甲○○，門號0000000000號行動電
    話是綽號「老鼠」之人借給伊使用等語，辯護人為被告主張
    甲○○交付之7000元是因借貸關係，非購買毒品之價金，且
    證人甲○○警詢、偵查中證詞前後不一，難以證明被告販毒
    之事實，另監聽譯文所示內容無法據以推論被告有販賣海洛
    因之犯行等語。
四、證據能力部分：
    按被告以外之人於偵查中向檢察官所為之陳述，除顯有不可
    信之情況者外，得為證據，刑事訴訟法第159 條之1 第2 項
    定有明文。證人甲○○於檢察官偵查中經具結後所為之陳述
    ，查無顯不可信之情況，被告及辯護人於本院準備程序時亦
    表明不爭執其證據能力（見本院97年度審訴字第2926號卷第
    88頁，本院卷第34頁），依刑事訴訟法第159 條之1 第2 項
    規定，證人甲○○於檢察官訊問時經具結後所為之證述，自
    得為證據。
五、按施用毒品者供述之憑信性本不及於一般人，關於其向某人
    購買毒品之供述，必須補強證據佐證，以擔保其供述之真實
    性，俾貫徹刑事訴訟無罪推定及嚴格證明之基本原則。所謂
    補強證據，係指其他有關證明該施用毒品者關於毒品交易供
    述真實性之相關證據而言，必須與該「毒品交易」之供述，
    具有相當程度之關連性，足使一般人對該供述，並無合理懷
    疑存在，而得確信其為真實者，始當之。至該施用毒品者前
    後供述是否相符、有無重大矛盾、指述是否堅決、態度是否
    肯定等情，僅係判斷其供述是否具有瑕疵之參考，本質上仍
    屬其供述之範疇，尚不足作為其供述之補強證據；而其與所
    供出之販毒者間之關係、彼此交往背景、有無重大恩怨糾葛
    等情，因與「毒品交易」之有無，不具必然之關連性，亦不
    足藉以補強及擔保其供述為真實之證明力（最高法院97年度
    台上字第383 號判決意旨參照）。經查，證人甲○○於96年
    10月25日檢察官訊問時固證稱：伊是向乙○○及他的朋友購
    買毒品，因為乙○○跟伊熟識，曾跟伊借錢繳房貸，他說他
    有認識之朋友在賣毒品，他要跟伊借錢去買毒品，伊勸他不
    要，伊也沒有借他錢，96年5 月底、6 月初他拿毒品給伊施
    用，是免費的，總共3 、4 次，都是去乙○○家施用，伊沒
    有向乙○○買毒品，伊只有向乙○○綽號叫「大仔」的朋友
    買過（見偵查卷第208 頁）；其於97年3 月19日檢察官訊問
    時則改稱：伊跟乙○○聯絡要買毒品，去中壢市○○○路乙
    ○○住處買毒品，去的時候都有他的朋友「大仔」在，於96
    年5 、6 月份，曾向乙○○購買1 包海洛因7000元，不知道
    重量（見偵查卷第212 、213 頁），惟其於本院審理時又證
    稱：被告未曾提供海洛因供伊施用，伊亦未向被告購買海洛
    因，伊固曾與被告在其中壢市○○○路住處抽摻有海洛因的
    香煙，但海洛因是「大仔」提供，96年7 月26日為警查獲之
    海洛因及殘渣袋是向「大仔」購買（見本院卷第63頁反面、
    64 、65 頁），綜上證人甲○○於2 次偵查中訊問對於究竟
    是否向被告購買海洛因一節，前後證述即有不一，況其所謂
    曾向被告購買海洛因，但究竟為96年5 、6 月間何日購買，
    購買多少數量之海洛因均付之闕如，且衡情毒品海洛因物稀
    價昂，證人甲○○證述1 次購買7000元之海洛因，竟證稱不
    知重量為何，亦未自行秤重確認重量，實與常情未合，已難
    獨憑證人上開有瑕疵之陳述查證是否與事實相符。再細繹卷
    附被告持用之0000000000號行動電話及所使用之市內電話（
    03）0000000 號，與甲○○持用之0000000000號行動電話之
    通訊監察譯文（見偵查卷第102 至127 頁），均未見有何本
    件起訴書所載之特定時間內轉讓、販賣海洛因之聯絡內容，
    縱其內容曾提及「硬的」、「女人」等毒品術語，亦無從資
    為起訴書所載甲○○於96年5 、6 月間某時，在桃園縣中壢
    市○○○路被告住處，向被告購買7000元海洛因，及於96年
    5 、6 月間某時，在上址，被告無償轉讓毒品海洛因約4 次
    之佐證。再依證人甲○○在警詢時曾表示最後一次施用安非
    他命是在被告住處，而通訊監察譯文中被告與證人亦多次提
    及「硬的（按即安非他命）」，則證人於偵查中證述被告曾
    免費拿毒品供伊施用共3 、4 次乙節，究竟係指何種毒品亦
    無從加以確認。另本件經警持搜索票至中壢市○○○路被告
    住處進行搜索，並未扣得被告所有之任何毒品、分裝袋、電
    子磅秤等相關物品，是本件除證人甲○○上開片面單一且有
    瑕疵之指證外，遍尋卷內事證並無其他補強證據足以擔保其
    證述之真實性，自難遽為不利被告之認定。
六、綜上所述，證人甲○○之證述既有瑕疵，又缺乏其他積極佐
    證，從而公訴人憑以認定被告涉有販賣第一級毒品海洛因、
    轉讓第一級毒品海洛因4 次犯行之論據，在客觀上未達於通
    常一般人均不致有所懷疑，得確信其為真實之程度，尚有合
    理之懷疑存在，本院無從形成有罪之確信。此外，復查無其
    他積極證據足資證明被告有何公訴人所指訴之販賣、轉讓第
    一級毒品海洛因之犯行，揆諸前揭規定及說明，應認不能證
    明被告犯罪，自應為無罪之諭知。
據上論斷，應依刑事訴訟法第301條第1項，判決如主文。
本案經檢察官施昱廷到庭執行職務。
中    華    民    國    99    年    4     月    23    日
                  刑事第一庭  審判長法  官  曾家貽
                                    法  官  俞力華
                                    法  官  張瓊華
以上正本證明與原本無異。
如不服本判決應於收受判決後10日內向本院提出上訴書狀，並應
敘述具體理由。其未敘述上訴理由者，應於上訴期間屆滿後20日
內向本院補提理由書( 均須按他造當事人之人數附繕本) 「切勿
逕送上級法院」。
                                    書記官  李宜娟
中    華    民    國    99    年    4     月    26    日

司法院資訊處製作；財團法人民間司法改革基金會備份。
